【裁判字號】    97,交聲,50
【裁判日期】    970331
【裁判案由】    聲明異議
【裁判全文】
臺灣嘉義地方法院交通事件裁定          97年度交聲字第50號
原處分機關  交通部公路總局嘉義區監理所嘉義市監理站
異  議  人
即受處分人  甲○○
上列異議人即受處分人因違反道路交通管理處罰條例案件，對於
原處分機關即交通部公路總局嘉義區監理所嘉義市監理站民國97
年2 月1 日所為之處分（嘉監義裁字第裁76-L00000000號），聲
明異議，本院裁定如下：
    主  文
異議駁回。
    理  由
一、原處分意旨略以：異議人即受處分人甲○○（下稱異議人）
    ，於民國96年12月23日15時，騎乘無牌照之二輪機車，行經
    嘉義市○○路1062號前，為嘉義市警察局第一分局北鎮派出
    所員警以嘉市警交字第L00000000 號舉發違反道路交通管理
    事件通知單（下稱舉發通知單），舉發異議人有「未領用牌
    照行駛」之交通違規，異議人於舉發通知單所載應到案日期
    前提出陳述，經原處分機關查核後認定仍應依法裁處，遂於
    97 年2月1 日依道路交通管理處罰條例第12條第1 項第1 款
    以及同條第2 項之規定，以嘉監義裁字第裁76-L00000000號
    裁決書（下稱原處分書），裁處新臺幣（下同）3,600 元之
    罰鍰，車輛並沒入之。
二、聲明異議意旨則以：異議人是領有號牌而未懸掛或不依指定
    位置懸掛，而不是未領用號牌行駛。且異議人遭舉發上述交
    通違規時是剛出家門口要到北港路的機車行，是坐在車上叫
    弟弟推車子，並沒有騎車，原處分有誤，應予撤銷云云。
三、按汽車未領用牌照行駛者，處汽車所有人新臺幣3 千6 百元
    以上1 萬8 百元以下罰鍰，並禁止其行駛；前項第1 款中屬
    未依公路法規定取得安全審驗合格證明之車輛並沒入之；道
    路交通管理處罰條例第12條第1 項第1 款、第2 項分別定有
    明文。經查：
(一)異議人曾於96年12月23日15時許，騎用未懸掛號牌之二輪機
    車，行經嘉義市○○路1062號前等情，業據舉發本件交通違
    規之員警乙○○於本院庭訊中具結證稱：「當時是執行巡邏
    勤務看到異議人騎乘一部沒有牌照的機車，行駛在北港路與
    竹村路口台亞加油站旁邊的道路，我看到該機車沒有牌照，
    形狀有改裝過，我就將該車攔停盤查，結果該車沒有牌照也
    沒有引擎號碼，無法查詢，因此將他以未領牌照告發」等語
    纂詳（見本院卷第13頁）。異議人雖辯稱其遭舉發當時並未
    騎車，係坐在車上由他人推車云云，惟證人乙○○就此明確
    證稱：「其實我看到他二次，第一次我是要去加油站簽巡邏
    箱，有看到一個男子騎那部機車，因為有一段距離，無法確
    定是否是異議人，那個男子看到我之後就迴轉把車子騎走，
    大約隔二、三分鐘我簽完巡邏箱出加油站，就看到異議人騎
    著那部機車，我就把他攔下來，我查獲他的時候，他只有一
    個人騎那部車，旁邊還有其他人騎別的機車，我沒有看到有
    人有推車的動作。」（見本院卷第16頁）。證人乙○○與異
    議人並不相識，亦無嫌怨，衡情應無在到庭具結擔保其證言
    可信度之情況下，仍任意誣指異議人未領用牌照行駛；參以
    證人乙○○對於當日查獲本件交通違規之情節均能為清楚之
    證述，當時復為日間，無障礙物阻擋員警視線，以一般值勤
    員警之專業訓練而言，應無誤將坐在車上由他人推車者誤認
    為自行騎車之可能。是證人乙○○證稱異議人當日係騎車而
    非由他人推車，應堪採信。異議人上開所辯顯與事實不符，
    而無足採。
(二)異議人雖另辯稱其係已領有號牌而未懸掛或不依指定位置懸
    掛，而非未領用號牌行駛，並當庭提出提出其所稱已領有之
    SV2-850 號車牌、該號牌對應之ET013186號引擎蓋以及行車
    執照、保險證為證，經本院當庭核對後拍照及影印存卷（見
    本院卷第18至20頁）。惟SV2-850 號車牌，係QM3-921 號車
    牌於92年4 月3 日因車牌遺損換牌而核發，經監理機關檢驗
    合格領有SV2-850 號牌照之車輛，則係廠牌形式為「三陽
    F5A 」、排氣量49立方公分、顏色為藍色之輕型機車，有異
    議人提出之車牌號碼SV2-850 號機車行車執照（見本院卷第
    20頁），以及嘉義市監理站提供之汽（機）車各項異動登記
    書、機車異動歷史查詢、機車車籍查詢資料在卷可憑（見本
    院卷第41至43頁）；「三陽F5A 」則係三陽公司出廠之「迪
    奧」機車，而「迪奧」車型係前端為斜板式、自動排檔之輕
    型機車（見本院卷第34頁、第40頁圖片），異議人當日為警
    查獲時所騎之二輪機車前端則非斜板式，外型近似需以手、
    腳操控換檔之重型機車（見原處分機關提出之處理交通違規
    聲明異議案件卷宗第1 頁背面照片），二者之外觀大相逕庭
    。異議人復自承當日遭查獲之二輪機車引擎號碼已拆下來，
    為參加比賽而經過改裝，引擎及車體都有改裝，目前排氣量
    不清楚（見本院卷第15至16頁），則異議人當日遭查獲之二
    輪機車與原領有SV2-850 號牌照之輕型機車，外觀上既有如
    前所述之明顯差異，復無引擎號碼等可資辨別二者是否相同
    之特徵，則異議人空言辯稱其遭查獲當日所騎之二輪機車即
    係領有SV2-850 號牌之車輛，僅係未懸掛號排云云，即無足
    採。
四、綜上所述，異議人違規之事證明確。且異議人自承遭查獲之
    機車係其自行改裝，排氣量不清楚（見本院卷第15頁），顯
    係未依公路法規定取得安全審驗合格證明之車輛。從而，原
    處分機關就異議人之上開違規事實，援引道路交通管理處罰
    條例第12條第1 項第1 款及第2 項、違反道路交通管理事件
    統一裁罰基準及處理細則等規定，裁處異議人罰鍰新臺幣
    3,600 元，並將車輛沒入，核無不當或違法，本件異議顯無
    理由，應予駁回。
據上論斷，應依道路交通管理處罰條例第87條第2 項、道路交通
案件處理辦法第19條，裁定如主文。
中    華    民    國    97    年    3     月    31    日
                    交通法庭  法  官  陳 蒨 儀
上列正本證明與原本無異。
如不服本裁定，應於裁定送達後5日內向本院提出抗告狀（應附
繕本）。
中    華    民    國    97    年    3     月    31    日
                              書記官  楊 國 色


司法院資訊處製作；財團法人民間司法改革基金會備份。
